【裁判字號】    97,訴,4785
【裁判日期】    971226
【裁判案由】    偽造文書
【裁判全文】
臺灣臺中地方法院刑事判決              97年度訴字第4785號
公  訴  人  台灣台中地方法院檢察署檢察官
被      告  乙○○
                    （另案在台灣台中監獄執行中）
上列被告因偽造文書案件，經檢察官提起公訴（97年度偵字第20
400、20515號），本院合議庭裁定由受命法官獨任進行簡式審判
程序，判決如下：
    主    文
乙○○行使偽造私文書，足以生損害於公眾及他人，累犯，處有
期徒刑參月，如易科罰金，以新台幣壹仟元折算壹日。
附表所示偽造「甲○○」之署押均沒收。
    犯罪事實
一、乙○○曾因毒品危害防制條例、竊盜、贓物案件，經本院92
    年度訴緝字第306號、92年度中簡字第1873號、92年度易字
    第2733號判決分別判處有期徒刑九月、五月、四月；另因竊
    盜、恐嚇案件，經台灣高等法院台中分院92年度上易字第16
    30號、92年度上易字第1630號判決分別判處有期徒刑三月、
    二年六月，由本院94年度聲字第2096號裁定合併定其應執行
    之刑為有期徒刑三年十一月，於民國96年5月26日假釋，後
    假釋經撤銷，應執行殘刑九月十九日，其後除恐嚇罪外其餘
    四罪所處之刑，復經本院97年度聲減字第673號裁定減為有
    期徒刑四月又十五日、二月又十五日、二月、一月又十五日
    ，與不得減刑之恐嚇罪所處之刑定其應執行之刑為有期徒刑
    三年一月，因已無殘刑可執行，經台灣台中地方法院檢察署
    檢察官於97年9月9日簽結，依中華民國九十六年罪犯減刑條
    例第2條第2項規定，於該條例施行之日即96年7月16日視為
    已減其宣告刑而執行完畢。詎仍不知悔改，復因於97年6月1
    8日13時許，持鋼索剪刀、電纜剪刀各一支，至台中市○○
    區○○路1段400號瑞聯天廈社區12樓頂樓竊取電纜線得手，
    而為警於同日15時40分許查獲後（竊盜部分業經另案判決）
    ，為脫免刑責，竟基於偽造署押以偽造文書而持以行使之單
    一接續犯意，冒用其弟甲○○之名義應訊，先後在台中市警
    察局第五分局扣押筆錄、扣押物品收據、扣押物品目錄表、
    現場搜證照片、甲○○口卡片、逮捕通知書（本人、親友聯
    ）、告知權利書、本人照片、指紋卡片，及台中市警察局第
    五分局97年6月18日18時30分之調查筆錄、台灣台中地方法
    院檢察署檢察官97年6月18日22時之訊問筆錄上偽造如附表
    編號1至12所示「甲○○」之署名、指印，其中在逮捕通知
    書（本人聯）上被通知人簽名捺印欄偽造「甲○○」署名、
    指印擲還警員部分，係表示「甲○○」業已收受該通知書並
    知悉遭逮捕之意思，均使甲○○受有刑事訴追之虞，足以生
    損害於甲○○及刑事偵查機關對於偵查之正確性。嗣因甲○
    ○陸續接獲台灣台中地方法院檢察署97年度速偵字第2816號
    聲請簡易判決處刑書及本院97年度中簡字第2178號刑事簡易
    判決，發現其身分遭冒用而報警，始查悉上情。
二、案經本院函送及台中市警察局第五分局報請台灣台中地方法
    院檢察署檢察官偵查起訴。
    理    由
一、本件被告乙○○所犯係死刑、無期徒刑、最輕本刑為三年以
    上有期徒刑以外之罪，其於準備程序中就被訴事實為有罪之
    陳述，經告知簡式審判程序之旨，並聽取公訴人及被告之意
    見後，本院合議庭認為適宜而裁定由受命法官獨任進行簡式
    審判程序，先予說明。
二、上揭犯罪事實，業據被告乙○○坦承不諱，核與被害人甲○
    ○於警詢中指述之情節相符，並有附表所示台中市警察局第
    五分局扣押筆錄、扣押物品收據、扣押物品目錄表、現場搜
    證照片、甲○○口卡片、逮捕通知書（本人、親友聯）、告
    知權利書、本人照片、指紋卡片，及台中市警察局第五分局
    97年6月18日18時30分之調查筆錄、台灣台中地方法院檢察
    署檢察官97年6月18日22時之訊問筆錄、內政部警政署刑事
    警察局97年8月18日刑紋字第0970121732號鑑驗書（顯示附
    表所示之指印，經輸入電腦析鑑並由人工確認結果，與該局
    檔存被告指紋卡左拇指指紋相符）附卷可稽，足徵被告之自
    白與事實相符。本件事證明確，被告犯行已堪認定。
三、按簽他人姓名並按指印，該指印同為代表被冒用者之姓名，
    作用及效力與署押無異，亦屬署押之一種。又冒名在警局逮
    捕通知書（本人聯）上被通知人簽名捺印欄簽名按指印，係
    表示業已收受該通知書並知悉遭逮捕之意思，屬於刑法第21
    0條之私文書。至於冒名在扣押筆錄、扣押物品收據、扣押
    物品目錄表、現場搜證照片、甲○○口卡片、逮捕通知書（
    親友聯）、告知權利書、本人照片、指紋卡片，及警詢筆錄
    、檢察官偵查筆錄上簽名、按指印，僅係表示本人親為之意
    ，純屬署押。核被告所為，其在上揭逮捕通知書（本人聯）
    上被通知人簽名捺印欄偽造「甲○○」之署名、指印，並擲
    還警員部分，係犯刑法第216、210條之行使偽造私文書罪；
    此部分偽造署押係偽造私文書之階段行為，偽造私文書之低
    度行為，復為行使之高度行為所吸收，均不另論罪。另被告
    在上揭扣押筆錄、扣押物品收據、扣押物品目錄表、現場搜
    證照片、甲○○口卡片、逮捕通知書（親友聯）、告知權利
    書、本人照片、指紋卡片，及警詢筆錄、檢察官偵查筆錄上
    偽造「甲○○」之署名、指印部分，係犯刑法第217條第1項
    之偽造署押罪。被告基於單一犯意之決意，接續在上揭扣押
    筆錄、扣押物品收據、扣押物品目錄表、現場搜證照片、甲
    ○○口卡片、逮捕通知書（親友聯）、告知權利書、本人照
    片、指紋卡片，及警詢筆錄、檢察官偵查筆錄上偽造「甲○
    ○」之署名、指印，在時間及空間上具有密切之關係，依一
    般社會通常觀念難以強行分離，係為達同一冒名應訊之目的
    ，而侵害同一法益，在刑法評價上，以視為數個舉動之接續
    實施合為包括一行為予以評價，較為合理，是應論以接續犯
    。又被告以一行為，觸犯上揭行使偽造私文書及偽造署押二
    罪，有想像競合犯之裁判上一罪關係，應依刑法第55條規定
    從一重之行使偽造私文書罪處斷。再被告曾因毒品危害防制
    條例、竊盜、贓物案件，經本院92年度訴緝字第306號、92
    年度中簡字第1873號、92年度易字第2733號判決分別判處有
    期徒刑九月、五月、四月；另因竊盜、恐嚇案件，經台灣高
    等法院台中分院92年度上易字第1630號、92年度上易字第16
    30號判決分別判處有期徒刑三月、二年六月，由本院94年度
    聲字第2096號裁定合併定其應執行之刑為有期徒刑三年十一
    月，於96年5月26日假釋，後假釋經撤銷，應執行殘刑九月
    十九日，其後除恐嚇罪外其餘四罪所處之刑，復經本院97年
    度聲減字第673號裁定減為有期徒刑四月又十五日、二月又
    十五日、二月、一月又十五日，與不得減刑之恐嚇罪所處之
    刑定其應執行之刑為有期徒刑三年一月，因已無殘刑可執行
    ，經台灣台中地方法院檢察署檢察官於97年9月9日簽結，依
    中華民國九十六年罪犯減刑條例第2條第2項規定，於該條例
    施行之日即96年7月16日視為已減其宣告刑而執行完畢，有
    台灣高等法院被告前案紀錄表在卷足憑，並經本院調閱相關
    執行案卷查證無訛，被告受徒刑之執行完畢後，五年以內故
    意再犯本件有期徒刑以上之罪，為累犯，應依刑法第47條第
    1項規定加重其刑。爰審酌被告已有毒品危害防制條例等多
    項前科，仍不知悔改，因竊盜案件為警查獲，為脫免刑責，
    竟冒用其弟甲○○之名義應訊，足以生損害於甲○○及刑事
    偵查機關對於偵查之正確性，事後坦承上情，態度尚佳，其
    與被害人甲○○係兄弟關係，本院事後已另裁定將97年度中
    簡字第2178號刑事簡易判決中關於「甲○○」之記載，更正
    為「乙○○」，迄未因被告冒名應訊之行為，致實際危害發
    生等一切情狀，處以如主文所示之刑，並諭知易科罰金之折
    算標準。附表所示偽造「甲○○」之署押，均應依刑法第21
    9條規定宣告沒收。
據上論斷，應依刑事訴訟法第273條之1第1項、第299條第1項前
段，刑法第216條、第210條、第217條第1項、第55條、第47條第
1項、第41條第1項前段、第219條，判決如主文。
本案經檢察官顏淑惠到庭執行職務。
中    華    民    國    97    年    12    月    26    日
                  刑事第五庭    法  官  鍾堯航
附表：
1、台中市警察局第五分局扣押筆錄（執行時間97年6月18日15時
   40分起至97年6月18日15時50分止）上偽造「甲○○」之署名
   2枚、指印3枚。
2、台中市警察局第五分局扣押物品收據上偽造「甲○○」之署
   名1枚、指印1枚。
3、台中市警察局第五分局扣押物品目錄表上偽造「甲○○」之
   署名5枚、指印5枚。
4、現場搜證照片上偽造「甲○○」之署名6枚、指印6枚。
5、甲○○口卡片上偽造「甲○○」之署名6枚、指印6枚。
6、台中市警察局第五分局逮捕通知（本人聯，通知時間97年6月
   18日15時50分）上偽造「甲○○」之署名1枚、指印1枚。
7、台中市警察局第五分局逮捕通知（親友聯，通知時間97年6月
   18日15時50分）上偽造「甲○○」之署名1枚、指印1枚。
8、台中市警察局第五分局告知權利書（告知時間97年6月18日15
   時50分）上偽造「甲○○」之署名1枚、指印1枚。
9、本人照片上上偽造「甲○○」之署名1枚、指印1枚。
10、指紋卡片上偽造「甲○○」之指印20枚。
11、台中市警察局第五分局調查筆錄（訊問時間97年6月18日18
    時30分）上偽造「甲○○」之署名2枚、指印3枚。
12、台灣台中地方法院檢察署檢察官訊問筆錄（訊問時間97年6
    月18日22時）上偽造「甲○○」之署名1枚。
以上正本證明與原本無異。
如不服本判決應於收受判決後10日內向本院提出上訴書狀，並應
敘述具體理由；其未敘述上訴理由者，應於上訴期間屆滿後20日
內向本院補提理由書（均須按他造當事人之人數附繕本）「切勿
逕送上級法院」。
                                書記官  吳淑願
中    華    民    國    97    年    12    月    26    日
附錄本案論罪科刑法條全文
刑法第216條：
行使第210條至第215條之文書者，依偽造、變造文書或登載不實
事項或使登載不實事項之規定處斷。
刑法第210條：
偽造、變造私文書，足以生損害於公眾或他人者，處五年以下有
期徒刑。
刑法第217條第1項：
偽造印章、印文或署押，足以生損害於公眾或他人者，處三年以
下有期徒刑。


司法院資訊處製作；財團法人民間司法改革基金會備份。
